【裁判字號】    89,上,379
【裁判日期】    900417
【裁判案由】    拆屋還地
【裁判全文】
臺灣高等法院高雄分院民事判決  八十九年度上字第三七九號
      上  訴  人  乙○○
      被上訴人    甲○○
      訴訟代理人  沈榮生律師
右當事人間拆屋還地事件，上訴人對於中華民國八十九年十月二十七日臺灣高雄地方
法院八十九年訴字第一六八八號第一審判決提起上訴，本院判決如左：
      主      文
原判決廢棄。
被上訴人在第一審之訴駁回。
第一、二審訴訟費用由被上訴人負擔。
      事      實
甲、上訴人方面：
一、聲明：求為判決：如主文所示。
二、陳述：除與原判決記載相同，茲予引用外，補稱：
  (一)被上訴人之父親李憲義於民國（下同）八十八年十二月一日與上訴人訂定土地租
    賃契約書後，即將土地交予上訴人整地並搭建鋼骨鐵皮屋，租金延後兩個月即從
    八十九年二月一日起算，且上訴人所交付支付租金之支票亦已被兌現十四張。
  (二)系爭土地係訴外人李憲義之父所留遺產，其後登記為李憲義之妻李陳竹逸（更名
    前為李陳靜雪）名下，平日均由李憲義管領，被上訴人請求拆屋還地，為無理由
    。
三、證據：援用原審所提證據。
乙、被上訴人方面：
一、聲明：求為判決：上訴駁回。
二、陳述：除與原判決記載相同，茲予引用外，補稱：系爭土地為被上訴人所有，被
    上訴人並未曾委託或授權李憲義處分，上訴人縱有向李憲義承租，對被上訴人而
    言，自不生任何效力。上訴人既非有合法權源占有系爭土地，被上訴人依民法之
    規定請求拆屋還地，洵屬正當。
三、證據：援用原審所提證據。
      理      由
一、本件被上訴人起訴主張：坐落高雄縣橋頭鄉○○○段二五一七號土地（下稱系爭
    土地）為伊所有，伊並未授權伊父李憲義出租系爭土地予上訴人，詎上訴人無正
    當權源，竟於其上建造面積六百十五點九六平方公尺之大型倉庫建物，伊於八十
    九年五月初發現後，即函催上訴人拆除，上訴人置之不理等情，爰依民法第七百
    六十七條前段之規定，求為命上訴人將系爭土地上如原判決附圖虛線所示部分面
    積六百十五點九六平方公尺之地上建物拆除，將該基地返還被上訴人之判決。
二、上訴人則以：被上訴人之父李憲義於八十八年十二月一日與伊訂定系爭土地租賃
    契約後，即將土地交予伊整地並搭建鋼骨鐵皮屋，租金從八十九年二月一日起算
    ，每月租金五千元，租期至九十六年一月三十一日止，伊係有合法權源占用系爭
    土地等語，資為抗辯。
三、本件被上訴人主張系爭土地為其所有，上訴人無權占用並搭建鋼骨鐵皮屋等情，
    ，固據提出土地登記謄本、地籍圖謄本各一份及照片九幀為證。上訴人則以前揭
    情詞置辯。經查系爭土地，原為訴外人李陳竹逸（更名前為李陳靜雪）所有，李
    陳竹逸之夫李憲義於八十八年十二月一日將系爭土地出租予上訴人，租期至九十
    六年一月三十一日止，每月租金五千元；嗣李陳竹逸於八十八年十二月二十二日
    將系爭土地贈與被上訴人（即李憲義及李陳竹逸之子），有土地租賃契約書及高
    雄縣岡山地政事務所八十九年八月三十日岡所一字第九八五九號附系爭土地之異
    動資料在卷可憑（見原審卷三四至三七頁，五六至五七頁），並為兩造所不爭，
    自堪信為真實。
四、按聯合財產，由夫管理，民法第一千零一十八條第一項定有明文。查訴外人李憲
    義與李陳竹逸於五十四年間結婚，並未約定夫妻財產制，依民法第一千零五條規
    定，以聯合財產制為其夫妻財產制，由夫即李憲義管理聯合財產。系爭土地係李
    陳竹逸於七十六年七月九日因買賣取得，有土地登記簿謄本影本在卷可稽（見原
    審卷四八頁），係於婚姻關係存續取得之財產，屬於聯合財產。訴外人李憲義於
    八十八年十二月一日以自己名義出租系爭土地與上訴人，即係管理聯合財產之行
    為，依上說明，系爭租賃契約效力自及於李陳竹逸。嗣李陳竹逸雖於八十八年十
    二月二十三日，將系爭土地贈與被上訴人，惟李憲義於八十八年十二月一日與上
    訴人訂定系爭土地租賃契約後，即將土地交予上訴人整地並搭建鋼骨鐵皮屋，租
    金則從八十九年二月一日起算之事實，已據証人李憲義証明屬實（見本院卷五八
    、五九頁）。足見系爭租賃於八十八年十二月一日訂定時即生效，祇是為便於上
    訴人整地並搭建鋼骨鐵皮屋，租金才延至八十九年二月一日起算，顯見系爭租賃
    係在原所有人李陳竹逸讓與系爭土地所有權前，即由上訴人承租並占有使用，依
    民法第四百二十五條規定，上開租賃契約對於被上訴人仍繼續存在。上訴人簽
    發支付租金之支票亦已被兌現十四張，為兩造所不爭。是被上訴人主張系爭租賃
    契約對被上訴人無任何拘束力云云，自無可採。
五、綜上所述，本件上訴人有合法權源占用系爭土地，已如前述，被上訴人請求上訴
    人應將系爭土地上如原判決附圖虛線所示部分面積六百十五點九六平方公尺之地
    上建物拆除，並將該基地返還被上訴人，為無理由，不應准許。原審為上訴人敗
    訴之判決，尚欠允洽。上訴意旨，指摘原判決不當，求予廢棄改判，為有理由，
    爰由本院將原判決廢棄改判，如主文第二項所示。
六、據上論結，本件上訴為有理由，依民事訴訟法第四百五十條、第七十八條，判決
    如主文。
中      華      民      國    九十      年      四      月    十七      日
                                      臺灣高等法院高雄分院民事第四庭
~B1審判長法官  王錦村
~B2法      官  林紀元
~B3法      官  曾錦昌
右為正本係照原本作成。
如對本判決上訴，須於判決送達後二十日內向本院提出上訴狀，其未表明上訴理由者
，應於上訴後二十日內向本院提出上訴理由書（均須按他造當事人之人數附繕本）。
上訴時應提出委任律師或具有律師資格之人之委任狀，並依附註條文規定辦理。
中      華      民      國    九十      年      四      月    十八      日
~B法院書記官  施耀程
附註：
民事訴訟法第四百六十六條之一：
對於第二審判決上訴，上訴人應委任律師為訴訟代理人，但上訴人或其法定代理人具
有律師資格者，不在此限。
上訴人之配偶、三親等內之血親、二親等內之姻親，或上訴人為法人、中央或地方機
關時，其所屬專任人員具有律師資格並經法院認為適當者，亦得為第三審訴訟代理人。
第一項但書及第二項情形，應於提起上訴或委任時釋明之。
                                                                        Ｆ


司法院資訊處製作；財團法人民間司法改革基金會備份。
